【裁判字號】    98,訴,510
【裁判日期】    981210
【裁判案由】    偽證
【裁判全文】
臺灣花蓮地方法院刑事判決               98年度訴字第510號
公  訴  人  臺灣花蓮地方法院檢察署檢察官
被      告  甲○○
上列被告因偽證案件，經檢察官提起公訴（98年度偵字第4778號
），被告就被訴事實為有罪之陳述，本院合議庭裁定由受命法官
獨任進行簡式審判程序審理，茲判決如下：
    主  文
甲○○證人於執行審判職務之公署審判時，於案情有重要關係之
事項，供前具結，而為虛偽陳述，處有期徒刑貳月，減為有期徒
刑壹月。
    事  實
一、甲○○於民國91、92年與蕭旺生共同使用「老曾記」商標時
    ，其業已明知「曾記」商標係由曾記糬股份有限公司（下
    稱曾記公司）負責人乙○○（原名董晟州）向經濟部中央標
    準局（後商標業務改隸於經濟部智慧財產局）登記註冊，取
    得商標專用權，且尚在專用期間，竟基於偽證之故意，於95
    年3月23日下午2時21分左右，在本院95年度易字第13號蕭旺
    生違反商標法案件開審理庭，以證人身分作證時，供前具結
    後，就案情有重要關係之事項，虛偽證稱：我不清楚董晟州
    何時開始使用曾記糬之商標；因為我真的不懂商標，我也
    不知道曾記有去註冊商標，所以我當時在使用老曾記糬商
    標時，沒有想到會侵害到曾記的商標云云，足以影響上開案
    件審判之正確性。
二、案經曾記公司告發臺灣花蓮地方法院檢察署檢察官偵查起訴
    （起訴書誤載為告訴，然偽證罪係侵害國家法益之罪，因偽
    證而間接受害之人請求究辦，僅可認為告發而非告訴，最高
    法院28年上字第3321號判例意旨參照）。
    理  由
壹、程序方面：
    查本件被告甲○○所犯者非死刑、無期徒刑、最輕本刑為 3
    年以上有期徒刑之罪，或高等法院管轄第一審之案件，被告
    於本院準備程序中，就被訴事實為有罪之陳述，經告以簡式
    審判程序之旨，並聽取檢察官、被告之意見後，本院合議庭
    業已依刑事訴訟法第273 條之1第1項之規定，裁定由受命法
    官獨任進行簡式審判程序，是本件之證據調查，依刑事訴訟
    法第273條之2規定，不受同法第159條第1項、第161條之2、
    第161條之3、第163條之1及第164條至第170條規定之限制，
    合先敘明。
貳、實體方面：
一、前開偽證事實，業據被告於偵訊時及審理中均自白不諱，核
    與告發人曾記公司所告發之意旨相符，且有95年3 月23日本
    院95年度易字第13號審理筆錄、判決書、被告於97年6 月26
    日在本院97年度智字第3 號案件提出之陳報狀及「曾記」中
    華民國商標註冊證影本各1 份附卷可稽，足證被告之自白與
    事實相符。是本件事證業已臻明確，被告偽證犯行堪以認定
    ，應予依法論科。
二、核被告所為，係犯刑法第168 條之偽證罪。被告在其上開犯
    行未為任何有偵查犯罪職權之公務員知悉前，即於97年5 月
    5日，在臺灣花蓮地方法院檢察署97年度他字第325號偵訊中
    向檢察官自首，有該案偵訊筆錄1 份存卷可按，其並進而接
    受本件裁判，爰依法減輕其刑（依95年7月1日修正施行前刑
    法第62條前段原規定對於未發覺之罪自首而受裁判者減輕其
    刑，亦即必減輕其刑而無裁量餘地，嗣後95年7月1日修正施
    行之新刑法則改為得減輕其刑，非必一律減輕其刑，比較新
    舊法結果以舊法對於被告較為有利）。爰審酌被告於法院審
    理時具結作證為虛偽證述，企圖影響國家司法審判權之行使
    與正確判斷，惟犯後坦承犯行、態度良好，及告發人、公訴
    人均請求從輕量刑等一切情狀，量處如主文所示之刑。又被
    告犯罪之時間在96年4 月24日以前，所犯合於中華民國96年
    罪犯減刑條例第2條第1項第3款之規定，爰減其宣告刑2分之
    1 。
三、按凡在判決前已經受有期徒刑以上刑之宣告確定者，即不合
    於緩刑條件，至於前之宣告刑已否執行，以及被告犯罪時間
    之或前或後，在所不問，因而前已受有期徒刑之宣告，即不
    得於後案宣告緩刑（最高法院54年台非字第148 號判例意旨
    參照）。被告前因違反商標法案件，經本院於97年2 月14日
    以96年度易字第202號判處有期徒刑6月確定，有臺灣高等法
    院被告前案紀錄表1 份在卷可稽，是被告雖請求宣告緩刑，
    惟揆諸上開說明，本院依法自不得宣告緩刑。
四、按所謂偽證，係指證人對於所知實情故作虛偽之陳述而言，
    不包括證人根據自己之意見所作之判斷在內（最高法院69年
    台上字第1506號判例意旨參照）。關於被告就蕭旺生是否明
    知「曾記」商標乙事有無偽證之部分，被告於本案偵訊時及
    準備程序中均陳稱：「曾」字標誌是我家的，以前我父親在
    外面賣糬很有名，蕭旺生若不清楚怎會跟我合夥；「曾記
    糬」曾登報聲明有註冊，後來蕭旺生才請1 個隱名合夥人
    戴啟航拿授權書請我父親簽名蓋章；我獨資的營利事業登記
    證在「老曾記」糬變更為合夥後，應該是要收回的，蕭旺
    生卻還彩色影印掛在店裡；「老曾記」糬的合夥人中有地
    方媒體工作者，怎麼可能不知道「曾記」商標；蕭旺生名下
    沒有財產，顯然是要脫產等語，另有被告於97年6 月26日在
    本院97年度智字第3 號案件提出之陳報狀可參。可知，就蕭
    旺生是否明知「曾記」商標乙事，被告係事後根據自己之推
    測判斷蕭旺生知情，從而，其於95年3 月23日在本院95年度
    易字第13號所陳有關蕭旺生是否明知「曾記」商標等證詞，
    非對於所知實情故作虛偽之陳述，難謂成立偽證之犯行，附
    此敘明。
據上論斷，應依刑事訴訟法第273 條之1第1項、第299條第1項前
段，刑法第2 條第1項前段、第168條、修正前刑法第62條前段，
中華民國96年罪犯減刑條例第2條第1項第3款、第7條，判決如主
文。
本案經檢察官簡淑如到庭執行職務。
中    華    民    國    98    年    12    月    10    日
                  刑事第一庭    法  官  曹庭毓
以上正本證明與原本無異。
如不服本判決應於收受送達後10日內向本院提出上訴書狀，並應
敘述具體理由。其未敘述上訴理由者，應於上訴期間屆滿後20日
內向本院補提理由書(均須按他造當事人之人數附繕本)「切勿逕
送上級法院」。
中    華    民    國    98    年    12    月    10    日
                                書記官
附錄本判決論罪之法律條文：
中華民國刑法第168條：
於執行審判職務之公署審判時或於檢察官偵查時，證人、鑑定人
、通譯於案情有重要關係之事項，供前或供後具結，而為虛偽陳
述者，處7年以下有期徒刑。


司法院資訊處製作；財團法人民間司法改革基金會備份。
